【裁判字號】    89,重訴,12
【裁判日期】    891205
【裁判案由】    違反毒品危害防制條例等
【裁判全文】
臺灣新竹地方法院刑事判決                          八十九年度重訴字第一二號
    公  訴  人  臺灣新竹地方法院檢察署檢察官
    被      告  乙○○
                丁○○
    被      告  林張建原名：.
右列被告等因違反毒品危害防制條例等案件，經檢察官提起公訴（八十九年度偵字第
三六一號），本院判決如左：
    主  文
乙○○、丁○○、林張建共同中華民國船舶駕駛人違反中華民國船舶，非經主管機關
許可，不得航行至大陸地區之規定，各處有期徒刑捌月。
扣案之第一級毒品海洛因磚肆包（合計淨重壹仟佰柒拾捌點柒柒公克、包裝重貳拾
肆點柒捌公克，純度百分之拾點柒伍，純質淨重壹佰捌拾玖點伍捌公克），均沒收
銷燬。
    事  實
一、乙○○、丁○○及林張建等三人均曾違反懲治走私條例案件（均不構成累犯）。
    緣丁○○向登記船籍港為宜蘭縣蘇澳港、不知情之「金聯勝」號漁船船主古素美
    租用該船後，於民國八十八年十二月三日凌晨四時許，自任為船長從蘇澳港報關
    出港，申請作業時間為一百八十天，出港時申報出海人數僅其一人，於同日下午
    五時三十分進入新竹漁港寄港停泊迄至八十八年十二月二十八日之期間，基於未
    經主管機許可至大陸地區之犯意，招攬亦欲前往大陸地區地而有犯意聯絡之乙○○、林張建及丙○○（通緝中，嗣到案後另行審結）等三人，由乙○○充任船長
    、丁○○改任執機員、丙○○及甲○○二人則任漁航員，共同於同年月二十八日
    凌晨零時五分許，向新竹市警察局第一分局新竹漁港分駐所申報其四人出港作業
    二十五日。詎丁○○、乙○○、丙○○及林張建等四人於出港後，即將「金聯勝
    」號漁船直接航行至大陸地區，並於翌（二十九）日抵達福建省福州市長樂縣松
    下鎮松下港停泊而上岸遊玩。上岸期間，乙○○與林張建二人住宿於松夏旅社，
    丁○○及丙○○二人則另居住於姓名、年籍不詳之大陸地區友人住處，丁○○並
    受領由大陸地區姓名年籍不詳之張姓人士所致贈之珍珠粉二盒、仁和牌冰糖燕窩
    一盒、酒類貴州醇酒十公升、松下港花生油十公升等匪偽物品，欲攜返臺灣地區
    轉贈臺灣友人。丙○○則利用上岸之期間，基於運輸第一級毒品海洛因之犯意，
    在大陸地區之不詳處所，自不詳姓名年籍之人處受領海洛因磚四磈（合計驗後淨
    重一千三百七十八點七七公克），並將之藏匿於其所隨身攜帶之黃色手提袋內，
    迄於八十九年一月九日返航日，隨同不知上情之丁○○、乙○○、林張建等人一
    同回到「金聯勝」號漁船上而著手於運輸第一級毒品進入臺灣地區之行為。迨至
    當日晚上十一時許，丁○○、乙○○、丙○○及林張建四人返航報關進入新竹漁
    港後即將「金聯勝」號漁船港停泊於漁港東凸堤卸貨碼頭邊，丙○○仍不動聲色
    將前述海洛因磚四塊藏放於上開漁船上，並隨同乙○○與林張建一起下船前往新
    竹市南寮一Ｏ一之二號倉庫內睡覺，丁○○則留在漁船上睡覺。嗣翌（十）日清
    晨七時三十分許，丙○○再度回到「金聯勝」號漁船上，將其所輸入臺灣地區之
    前述海洛因磚四塊（合計驗後淨重一千三百七十八點七七公克，包裝重二十四點
    七八公克，純度十三點七五％，純質淨重一八九點五八公克）取出，藏放於一個
    黃色手提紙袋內並用換洗衣物覆蓋佯裝欲下船洗澡企圖將前述海洛因運輸至不詳
    之目的地，適其攜帶該批毒品下船行走於新竹漁港卸貨碼頭東凸堤旁時，為當時
    在場執行監卸勤務之員警吳居易發現其行跡可疑而上前實施盤檢，因而查得前述
    海洛因磚四塊，丙○○見事跡敗露，隨即爭脫吳居易之監控並當場意圖為自己不
    法之所有，趁車牌號碼ＨＯＦ─二二六號機車駕用人彭彬榮甫下車未拔出車鑰匙
    且未及防備之際，搶奪該部機車，得手後，供其作為逃逸之工具，逃逸後並將該
    機車棄置於新竹市○○街一六三號旁之巷道內。經警員吳居易通報新竹市警察局
    第一分局報告臺灣新竹地方法院檢察署檢察官登船後搜索後，扣得前述匪偽物品
    、大陸地區流通貨幣人民幣八百零六元六毛及上開第一級毒品海洛因磚四塊（合
    計驗後淨重一千三百七十八點七七公克，包裝重二十四點七八公克，純度十三點
    七五％，純質淨重一八九點五八公克）。
二、案經新竹市警察局第一分局報告臺灣新竹地方法院檢察署檢察官偵查起訴。
    理  由
一、訊據被告乙○○、丁○○、林張建等三人均坦認確有於右揭時、地，與被告丙○○等四人一同未經主管機關許可，共同駕駛「金聯勝」號漁船航行至大陸地區之
    事實，惟矢口否認有何故意之犯意，均辯稱：係因為漁船出海後臨時在海上壞掉
    ，伊等才會讓大陸船把伊等拖去大陸，目的是要修船云云。經查，「金聯勝號」
    漁船係中華民國船舶，業經證人古素美於偵查中證述在卷，並有漁船進出港申請
    書一份附卷可佐；又被告乙○○、丁○○、林張建與丙○○等四人確實於八十八
    年十二月二十八日凌晨零時五分許自新竹漁船報關出海，並於八十九年一月九日
    晚上十一時許入港之事實，除經被告乙○○、丁○○、林張建等三人之自白外，
    並有機漁船（含船員）進出港檢查表一份附於偵查卷內第二十六頁可稽，而被告
    乙○○、丁○○、林張建等三人均有多次出海經驗，在出海前本即當仔細檢查船
    隻，即便該「金聯勝」號漁船果真係在海中故障，為何身經百戰的被告乙○○、
    丁○○、林張建等三人不向本國船隻或漁業電台求援，反而將船任由不相識的大
    陸人拖向未知的大陸處理？被告三人所辯顯與常情不符，且不足採。此外，復有
    經檢察官率同員警於該漁船上查獲、由被告丁○○帶回之大陸地區產品：珍珠粉
    二盒、仁和牌冰糖燕窩一盒、松下港花生油十公升（以上均經財政部台北關稅局
    以北關字第八九／Ｏ三一一號案為沒入之處分，有該分處分書附於偵查卷內第一
    百三十一頁）、酒類貴州醇酒十公升等匪偽物品及人民幣八百零六元六毛等物扣
    案及在被告丙○○手中扣得、經鑑驗確為第一級毒品海洛因磚四包，合計淨重一
    千三百七十八點七七公克（包裝重二十四點七八公克，純度十三點七五％，純質
    淨重一八九點五八公克），此有法務部調查局八十九年七月二十四日出具之00
    000000號檢驗通知書一份附於本院卷內可稽，並有員警搜索「金聯勝」號
    漁船時所拍攝之現場照片十一幀在卷可資佐證。綜上所述，本件事證已臻明確，
    被告乙○○、丁○○、林張建等三人犯行洵堪認定，應予依法論科。
二、按被告乙○○為本次航行之船長、被告丁○○為本次航行之執機員，均係船舶之
    駕駛人，核被告乙○○、丁○○二人所為，均係違反臺灣地區與大陸地區人民關
    係條例第二十八條第一項規定，而犯同法第八十條第一項前段之船舶駕駛人未經
    許可，將中華民國船舶航行至大陸地區罪。又被告乙○○、丁○○、林張建與同
    案被告丙○○等四人間，有犯意之聯絡與行為之分擔，為共同正犯，是以被告林
    張建雖無此類同船長之身分，仍應依刑法第三十一條第一項之規定論以共同正犯
    ，故被告林張建亦係違反臺灣地區與大陸地區人民關係條例第二十八條第一項規
    定，而犯同法第八十條第一項前段之船舶駕駛人未經許可，將中華民國船舶航行
    至大陸地區罪。爰審酌被告乙○○、丁○○、林張建等三人知法犯法，犯罪後又
    卸詞狡辯，態度不佳等一切情狀，均量處如主文所示之刑，以資警惕。
三、扣案之第一級毒品海洛因四包，合計淨重一千三百七十八點七七公克（包裝重二
    十四點七八公克，純度十三點七五％，純質淨重一八九點五八公克），不問屬於
    犯人與否，均應依毒品危害防制條例第十八條第一項前段之規定宣告沒收銷燬。
    至於扣案之酒類貴州醇酒十公升及人民幣八百零六元六毛，雖均為被告丁○○所
    有，但非被告犯本案所用或所得之物，爰不予沒收；而查扣之前述匪偽物品：珍
    珠粉二盒、仁和牌冰糖燕窩一盒、花生油十公升等物，均已經台北關稅局依海關
    緝私條例規定為沒入之處分，爰不再予以沒收，附此敘明。
四、又被告丙○○因經合法傳喚、拘提均未到案，已於八十九年九月二十五日經本院
    以八十九年新院錦刑平緝字第二一六號通緝書發佈通緝，就其涉犯運輸一級毒品
    罪等部分，伺其到案後另行審結。
五、據上論斷，應依刑事訴訟法第二百九十九條第一項前段，臺灣地區與大陸地區人
    民關係條例第八十條第一項前段，毒品危害防制條例第十八條第一項前段，刑法
    第十一條、第二十八條、第三十一條第一項，判決如主文。
本案經檢察官章京文到庭執行職務。
中      華      民      國    八十九    年     十二     月      五      日
                                  臺灣新竹地方法院刑事第一庭
                                      法  官  遲  中  慧
右正本證明與原本無異。
如不服本判決，應於判決送達後十日內向本院提出上訴狀( 應附繕本 )，上訴於
臺灣高等法院。
                                      書記官  龔  柏  萃
中      華      民      國    八十九    年     十二     月      五      日
附錄本案論罪科刑法條全文：臺灣地區與大陸地區人民關係條例第八十條第一項前段
台灣地區與大陸地區人民關係條例第八十條
中華民國船舶、航空器或其他運輸工具所有人、營運人或船長、機長、其他運輸工具
駕駛人違反第二十八條第一項規定航行至大陸地區者，處三年以下有期徒刑、拘役或
科或併科新臺幣一百萬元以上一千五百萬元以下罰金。但航行至大陸地區行為係出於
船長或機長或其他運輸工具駕駛人自行決定者，處罰船長或機長或駕駛人。
前項笐行至大陸地區之船舶、航空器或其他運輸工具之所有人或營運人為法人者，除
處罰行為人外，對該法人並科以前項所定之罰金。但法人之代表人對於違反之發生，
已盡力為防止行為者，不在此限。
第一項情形，主管機關得處該船舶、航空器或其他運輸工具一定期間之停航，或註銷
、撤銷其有關證照，並得停止或撤銷該船長、機長或駕駛人之執業證照或資格。


司法院資訊處製作；財團法人民間司法改革基金會備份。
